【裁判字號】    90,訴,102
【裁判日期】    900427
【裁判案由】    違反漁業法
【裁判全文】
臺灣雲林地方法院刑事判決                            九十年度訴字第一二號
    公  訴  人  臺灣雲林地方法院檢察署檢察官
    被      告  乙○○
    選任辯護人  莊安田
    被      告  丙○○
右列被告因違反漁業法案件，經檢察官提起公訴（八十九年度偵字第五一五八號），
本院判決如左：
    主  文
乙○○共同違反採捕水產動物不得使用毒物之規定，累犯，處有期徒刑陸月，如易科
罰金，以參佰元折算壹日；又共同對於公務員依法執行職務時，施強暴，累犯，處拘
役伍拾日，如易科罰金，以參佰元折算壹日；又共同於公務員依法執行職務時，當場
侮辱，累犯，處拘役參拾日，如易科罰金，以參佰元折算壹日。所處拘役部分應執行
拘役柒拾伍日，如易科罰金，以參佰元折算壹日。
丙○○共同違反採捕水產動物不得使用毒物之規定，處有期徒刑伍月，如易科罰金，
以參佰元折算壹日；又共同對於公務員依法執行職務時，施強暴，處拘役肆拾日，如
易科罰金，以參佰元折算壹日；又共同於公務員依法執行職務時，當場侮辱，處拘役
貳拾日，如易科罰金，以參佰元折算壹日。所處拘役部分應執行拘役伍拾伍日，如易
科罰金，以參佰元折算壹日。
扣案之網袋、三層流剌網及殘留氰化鈉成分之紙袋各壹個均沒收；扣案之漁獲物毛重
貳公斤沒收，如全部或一部不能沒收時，追徵其價額。
    事  實
一、乙○○前有違反國家安全法、恐嚇、傷害等前科，最近於民國八十七年間，因傷
    害案件，經本院以八十七年易字第一八七號判處有期徒刑四月，八十七年十月十
    七日執行完畢。乙○○猶不知悔改，非為試驗研究目的，又未經主管機關許可，
    竟與其外甥丙○○共同基於使用毒物採捕水產動物之犯意聯絡，於八十九年十一
    月十三日下午四時許，向雲林縣三條崙漁港安檢站報關後，駕駛無籍膠筏，先駛
    往附近港邊，將預先購買藏放於膠筏內之氰化鈉，攜帶前往雲林縣三條崙漁港外
    海西方○．二海浬處，即在東經一二○度五分、北緯二十三度四十分（本國領海
    ）處，於同日下午五時許，乙○○與丙○○利用退潮時，將漁網綁在距離膠筏約
    五、六公尺潮水順流之處，以氰化納毒物放置網袋內，沈入海水中，利用海流方
    向使魚群衝向其圍網，再將魚獲撈起之方法進行毒魚行為。適為行政院海岸巡防
    署海洋巡防總局第十三海巡隊（下稱海巡隊）小隊長甲○○率領隊員陳相助、邱
    忠銘、黃瑞昌在該海域執行例行性巡邏而發覺，並驅船至上開膠筏處，登船執行
    取締職務時，乙○○、丙○○為阻擋海巡隊員取締，竟另行共同基於妨害公務之
    犯意聯絡，對上開海巡隊員施以出手推擠之強暴行為，並當場以「幹你娘、賊頭
    、臭警察」等語辱罵之，而為海巡隊所逮捕並當場扣得殘留氰化鈉紙袋一個、漁
    網一組及毛重二公斤之魚獲。
二、案經行政院海岸巡防署海洋巡防總局第十三海巡隊報告台灣嘉義地方法院檢察署
    檢察官呈請台灣高等法院檢察署核轉台灣雲林地方法院檢察署檢察官偵查起訴。
    理  由
一、訊據被告乙○○、丙○○矢口否認有何違反漁業法及妨害公務之犯行，辯稱：我
    們沒有毒魚，當時我們只是放網而已，扣案之氰化鈉紙袋及漁獲是別處流過來而
    被海巡隊人員在海上撈取的，不是我們的，且海巡隊上船臨檢時，我們只是對他
    們說我們沒有毒魚，不能用手銬銬住我們，我們並沒有用手推擠他們，也沒有罵
    他們，他們反而刑求我們整夜；又一般在海上毒魚之船均超過二百馬力，以便作
    案後即速逃離，但我們駕駛之小船僅四十馬力，且其上並無任何東西可遮掩，如
    攜帶氰化鈉之紙袋，豈有未遭檢查站安檢人員之檢查之理；且海巡隊取締時，我
    們船上並無漁貨，而係見海巡隊員要前往臨檢時才將毒物丟入海中，致二分鐘後
    才有死魚浮上水面，故我們於海巡隊到達前並無施用毒物毒魚之行為云云。經查
    ：
    （一）被告二人利用退潮時，將網子綁在潮水順流處，再將毒物投入海中毒魚，
          嗣見海巡隊取締時，被告丙○○隨即將裝氰化鈉之紙袋丟入海中，被告吳
          中元則收網準備逃逸等情，業據證人即海巡隊小隊長到庭證述屬實，且被
          告丙○○於本院調查時亦供稱查獲網具內之魚貨係渠等所捕獲，而上開魚
          獲經送行政院衛生署藥物食品檢驗局取樣檢驗結果，認上開魚類檢體各含
          有三百零五點九、二百八十五點三、三百三十三ｐｐｍ之氰化物成分，有
          該局八十九年十二月七日藥檢肆字第八九一七四六五號檢驗成績書在卷可
          資佐證。又海巡隊員在距離被告二人膠筏不遠處所撈得之紙袋內含有鈉鹽
          及氰鹽之陽性反應，此有行政院環境保護署環境檢驗所檢測報告二紙及嘉
          義縣環境保護局九十年三月二十二日九十嘉環一字第四二六七號函一紙在
          卷足憑，並有相片八幀附卷及無籍膠筏、船外機、毒魚網具等物扣案可資
          佐證。再參以被告二人若未從事毒魚之行為，豈有見海巡隊員前來臨檢時
          ，即將扣案紙袋丟棄海中，並急忙收網之理，足認證人甲○○證述之情節
          應與事實相符，堪予採信。
    （二）又被告丙○○亦於警訊時自承：海巡隊人員登船臨檢時，方圓○．四海浬
          內均無任何船隻等語在卷，參以海域廣闊如斯，如非被告正以毒物捕魚，
          在方圓○．四海浬均無人捕魚之情況下，豈有扣案之毒物紙袋及漁獲恰巧
          流經該處而為海巡隊人員撿拾之理。雖被告丙○○辯稱渠等在警訊時遭海
          巡隊員刑求云云，惟倘海巡隊員果對被告丙○○刑求，則被告丙○○理應
          在警訊中坦承犯行，始符常情。然證人甲○○堅決否認有何對被告丙○○
          刑求一事，再觀諸被告丙○○在警訊中並未坦承自身犯行，且在解送地檢
          署時亦未向檢察官指稱有何遭警刑求之情事，是被告丙○○在警訊之供述
          應出於任意性，且與事實相符，尚堪採信。
    （三）證人即三條崙漁港安檢站人員丁○○雖到庭證稱伊在執行安檢工作時，未
          發現本件扣案之裝有毒物之紙袋一只等語在卷，然被告二人之膠筏上除漁
          網、船外機、二個橘紅色塑膠桶外，尚有一鐵箱置於膠筏上，有警卷第二
          十四頁所附之相片一紙附卷可稽，經本院繼續訊問證人丁○○有無打開上
          開鐵箱檢查時，證人坦承未打開鐵箱等語，有本院九十年四月二十七日審
          判筆錄可參，足見被告二人之膠筏上尚有藏匿氰化鈉毒物而為安檢人員無
          法發現之處，是被告二人辯稱膠筏上並無東西可遮掩，如藏匿氰化鈉毒物
          定會遭安檢人員發覺云云，顯與事實相悖，孰不可採。另台灣嘉義地方法
          院八十九年訴字第二四三號違反漁業法案件之被告，亦係使用膠筏而從事
          以毒物捕魚之行為等情，有該案判決可參，亦徵被告二人辯稱在海上從事
          毒魚之船均超過二百馬力之大型船云云，顯屬狡辯之詞，洵不足採。
    （四）又被告二人在海巡隊員上船後，非但不配合海巡隊員臨檢，反以三字經辱
          罵海巡隊員，並用手推擠海巡隊員等情，亦經證人甲○○到庭證述明確，
          核與被告丙○○於警訊時供稱：「我舅舅用幹你娘、死警察等穢言辱罵執
          勤人員，並且不配合執勤人員逮捕行動」等語在卷，核與其於偵查中則供
          稱：「我舅舅（即被告乙○○）不讓他（海巡隊員）拷手拷」等語相符，
          且被告丙○○於偵查時亦供稱：「（何以臨檢時，你們有推擠的動作？）
          因我們沒犯法，我們沒毒魚」等語，被告乙○○則於偵查中供承：「（何
          因罵巡防員？）他們罵我、揍我、要拷我，我沒犯法要反抗」等語明確，
          是被告二人於海巡隊隊員執行取締職務確有抗拒及態度不佳之情事，則證
          人所稱被告二人有出手推擠及出言辱罵等語，應與常情相符而非虛構誣陷
          之詞，洵堪採信。
二、按採捕水產動植物，不得使用毒物方法為之，漁業法第四十八條第一項第一款定
    有明文。被告二人於前開時、地使用氰化納毒物方法採捕水產動物，自屬違反上
    開規定，應依同法第六十條第一項之規定處罰。又被告二人於本件面積狹小之膠
    筏上出言以三字經辱罵並出手推擠海巡隊員，使海巡隊員受有可能掉落海上之危
    險，顯已影響公務員之執行職務，核被告二人所為，均犯有刑法第一百三十五條
    第一項之對公務員依法執行公務時，施強暴罪及第一百四十條第一項之於公務員
    依法執行職務時，當場侮辱罪。公訴人雖漏未引用刑法第一百四十條第一項之條
    文，惟於事實欄已明確記載被告二人有以三字經辱罵海巡隊員之事實，是被告二
    人此部分犯行業經起訴，本院自應加以裁判。被告二人所為上開三罪，有犯意聯
    絡及行為分擔，均為共同正犯。被告二人所犯上開第一百三十五條第一項及第一
    百四十條第一項之罪，此二罪之犯罪構成要件，一為強暴脅迫，一為公然侮辱，
    二者行為可分應依刑法第五十一條第六款併合處罰（臺灣高等法院暨所屬法院七
    十二年度法律談會刑事類第十三號提案參照）。被告乙○○前於八十七年間，因
    傷害案件，經本院以八十七年易字第一八七號判處有期徒刑四月，八十七年十月
    十七日執行完畢，有台灣高等法院被告全國前案紀錄表一紙可按，五年以內再犯
    本件有期徒刑以上之罪，為累犯，依刑法第四十七條規定加重其刑。查漁業法乃
    為保育、合理利用水產資源，提高漁業生產力，促進漁業健全發展，輔導娛樂漁
    業，維持漁業秩序，改善漁民生活而設，毒魚足以殘害魚苗、破壞海洋生態，阻
    礙娛樂漁業，自為法所禁。爰審酌被告所攜帶之氰化鈉數量非鉅，被查獲之漁獲
    雖僅有二公斤，但其以氰化鈉毒魚足使海中生物，不分種類、大小致死，破壞海
    洋生態環境甚鉅，而被氰化鈉毒死之魚經人類食用亦足以產生致命危害，並審酌
    其犯罪之動機、目的、手段、品行、智識程度、所生危害與被告二人犯後態度不
    佳，飾詞狡辯，顯無悔意，及被告乙○○主導本件犯行，被告丙○○惡性較輕等
    一切情狀，量處如主文所示之刑，並就對公務員依法執行公務時，施強暴罪及於
    公務員依法執行職務時，當場侮辱罪之二罪部分，定其應執行刑。又按刑法第四
    十一條：「犯最重本刑為三年以下有期徒刑以下之刑之罪，而受六月以下有期徒
    刑或拘役之宣告，因身體、教育、職業或家庭之關係，執行顯有困難者，得以一
    元以上三元以下折算一日，易科罰金」，已於九十年一月十日經總統公布修正為
    第四十一條第一項：「犯最重本刑為五年以下有期徒刑以下之刑之罪，而受六個
    月以下有期徒刑或拘役之宣告，因身體、教育、職業、家庭之關係或其他正當事
    由，執行顯有困難者，得以一元以上三元以下折算一日，易科罰金」，同年月十
    二日生效。本件被告二人犯上開三罪之日期在前述法律修正前，犯罪後法律變更
    ，比較新舊法，就漁業法第六十條之部分，新法對被告二人有利，就妨害公務之
    二罪部分，均可易科罰金，自均應併適用新法即修正後之刑法第四十一條第一項
    前段規定，諭知易科罰金之折算標準，以資懲儆，併此敘明。扣案之網袋一個、
    三層流刺網一組（為被告乙○○所保管）、盛裝氰化鈉紙袋一個係屬被告違法採
    捕所用之漁具；而扣案之漁獲物毛重二公斤，則係被告所採捕之漁獲物，爰依漁
    業法第六十八條規定諭知沒收。至扣案之無籍膠筏一艘、船外機一部並非專供毒
    魚所用，復漁船與漁具不同，漁船不屬於漁具之一種（最高法院八十七年台上字
    第六三號亦同此見解），爰不予宣告沒收，附此敘明。
據上論斷，應依刑事訴訟法第二百九十九條第一項前段，漁業法第六十條第一項、第
四十八條第一項第一款、第六十八條，刑法第十一條前段、第二十八條、第二條第一
項前段、第一百三十五條第一項、第一百四十條第一項、第四十七條、第五十一條第
六款、第四十一條第一項前段，罰金罰鍰提高標準條例第一條前段、第二條，判決如
主文。
本案經檢察官陳永豐到庭執行職務。
中      華      民      國      九十      年      四      月    二十七  日
                                        臺灣雲林地方法院刑事第二庭
                                            法  官  趙  思  芸
右正本證明與原本無異。
如不服本判決，應於判決送達後十日內向本院提出上訴狀( 應附繕本 )。
                                            書記官  王  淑  美
中      華      民      國      九十      年      四      月    二十七  日
漁業法第四十八條
採捕水產動植物，不得以左列方法為之：
一、使用毒物。
二、使用炸藥或其他爆裂物。
三、使用電氣或其他麻醉物。
為試驗研究目的，經省（市）主管機關許可者，不受前項之限制。
漁業法第六十條
違反第四十八條第一項各款規定之一者，處五年以下有期徒刑、拘役或併科新台幣十
五萬元以下罰金。
違反主管機關依第四十四條第一款、第二款所為之公告事項者，處三年以下有期徒刑
、拘役或科或併科新台幣十五萬元以下罰金。
刑法第一百三十五條
對於公務員依法執行職務時，施強暴脅迫者，處三年以下有期徒刑、拘役或三百元以
下罰金。
意圖使公務員執行一定之職務或妨害其依法執行一定之職務或使公務員辭職，而施強
暴脅迫者，亦同。
犯前二項之罪，因而致公務員於死者，處無期徒刑或七年以上有期徒刑。致重傷者，
處三年以上十年以下有期徒刑。
刑法第一百四十條
於公務員依法執行職務時，當場侮辱，或對於其依法執行之職務公然侮辱者，處六月
以下有期徒刑、拘役或一百元以下罰金。
對於公署公然侮辱者，亦同。


司法院資訊處製作；財團法人民間司法改革基金會備份。
